【裁判字號】    95,訴,1826
【裁判日期】    950807
【裁判案由】    常業詐欺
【裁判全文】
臺灣高雄地方法院刑事判決              95年度訴字第1826號
公  訴  人  臺灣高雄地方法院檢察署檢察官
被      告  丙○○
選任辯護人  秦德進律師
            許惠珠律師
被      告  甲○○
上列被告等因常業詐欺案件，經檢察官提起公訴（94年度偵字第
13783 號），本院判決如下：
    主  文
丙○○共同犯常業詐欺取財罪，處有期徒刑貳年肆月。如附表所
示之物，均沒收。
甲○○共同犯常業詐欺取財罪，處有期徒刑壹年。如附表所示之
物，均沒收。
    事  實
一、丙○○與真實姓名年籍不詳，綽號分別為「師公」、「瘦文
    」、「信仔」、「眼鏡」等成年男子共組詐騙集團，基於意
    圖為自己不法所有之常業詐欺犯意聯絡，自民國94年2 月間
    起，由綽號「師公」之人負責在大陸地區以電話佯稱中獎須
    預繳保證金、參加大樂透研究明牌須繳會費等方式，使乙○
    ○、庚○○、戊○○、丁○○、己○○等人分別陷於錯誤，
    而匯款至綽號「眼鏡」之人所收購之李國樑（另案經檢察官
    聲請簡易判決處刑）、徐莉淇（另經檢察官為不起訴處分）
    、柯嘉鈴（改名柯添霖，因死亡另經檢察官為不起訴處分）
    、曾建憲（另案經檢察官聲請簡易判決處刑）、趙彥樺（另
    案偵查中）等人頭帳戶內。丙○○則自94年2 月間起，負責
    持上開帳戶之金融卡，在高雄市內各金融機構之提款機內提
    領上開詐得之匯款後，將所領款項92％轉匯至該「師公」指
    定之帳戶內，丙○○可取得領得款項之8 ％為酬勞。丙○○
    復自94年5 月10日起，丙○○又以每月薪資新臺幣（下同）
    3 萬元、油錢5 千元之酬勞，雇用知情並同基於常業詐欺犯
    意聯絡之甲○○，共同持上開提款卡在高雄市境內各金融機
    構之提款機提領被害人所匯款項。二人合計提領1,200 萬元
    ，丙○○取得酬勞96萬元；甲○○則取得酬勞5 萬5 千元。
    嗣丙○○於94年6 月14日下午4 時50分許，在高雄市○○區
    ○○路769 巷6 號13樓住處為警查獲，扣得如附表編號1 至
    16所示之物；甲○○則於同日下午5 時許，在高雄市○○區
    ○○路769 巷6 號大樓管理室前為警查獲，扣得如附表編號
    17至24所示之物。
二、案經高雄市政府警察局移請臺灣高雄地方法院檢察署檢察官
    偵查起訴。
    理  由
一、本件被告丙○○、甲○○均係犯死刑、無期徒刑、最輕本刑
    為3 年以上有期徒刑以外之罪，二人於準備程序進行中，均
    就被訴事實為有罪之陳述，經法官告知簡式審判程序之旨，
    並聽取公訴人及被告之意見後，本院合議庭認宜進行簡式審
    判程序，依刑事訴訟法第273 之1 第1 項之規定，裁定由受
    命法官獨任進行簡式審判程序，合先敘明。
二、前揭事實，均據被告丙○○、甲○○於本院審理時坦認不諱
    （見本院卷第68頁），核與證人李國樑、徐莉淇、曾建憲、
    乙○○、戊○○、庚○○、己○○、丁○○於警詢中證述之
    情節相符，並有李國樑之屏東內埔郵局帳號00000000000000
     號 、柯嘉鈴之臺中淡溝郵局帳號00000000000000號、徐莉
    淇之中國信託商業銀行重陽分行至號000000000000號、曾建
    憲之竹北博愛郵局帳號000000000000號、趙彥樺之華南商業
    銀行龍江分行0000 00000000 號帳戶之開戶資料、交易明細
    在卷可稽，足認被告二人前開自白應與事實相符，堪予採信
    。本件事證明確，被告二人犯行均堪認定，應予依法論科。
三、按行為後法律有變更者，適用行為時之法律。但行為後之法
    律有利於行為人者，適用最有利於行為人之法律，刑法第2
    條第1 項定有明文。又有關新舊法之比較，應就罪刑有關之
    共犯、未遂犯、想像競合犯、牽連犯、連續犯、結合犯以及
    累犯加重、自首減輕暨其他法定加減原因與加減例等一切情
    形，綜其全部罪刑之結果而為比較（最高法院95年第8 次刑
    事庭會議決議參照）。本件被告丙○○、甲○○行為後，刑
    法第340 條常業詐欺罪及同法第56條連續犯之規定，業於94
    年2 月2 日刪除，並均於95年7 月1 日施行。刪除前刑法第
    340 條之常業詐欺罪之法定本刑為1 年以上7 年以下有期徒
    刑，得併科5 萬元以下罰金。然於該罪刪除後，相同之犯行
    應依正犯之詐騙行為分別成立數個刑法第339 條第1 項之普
    通詐欺取財罪，並應數罪併罰，依刑法第51條第5 款定其應
    執行之刑，而不得將新舊法割裂適用，一方面依新法論以普
    通詐欺取財罪，另方面又依舊法適用連續犯規定論以一罪而
    加重其刑。而刑法第339 條第1 項普通詐欺罪之法定刑為5
    年以下有期徒刑、拘役或科或併科1 千元以下罰金，故詐欺
    行為有二次以上，依數罪併罰結果，法定最重本刑（10年）
    已較修正前常業詐欺之最重本刑（7 年）為重。經綜合比較
    新舊法之結果，以適用修正前之常業詐欺罪對被告較為有利
    。是核被告丙○○、甲○○所為，均係犯修正前刑法第340
    條之常業詐欺罪。被告二人與真實姓名年籍不詳，綽號分別
    為「師公」、「瘦文」、「信仔」、「眼鏡」等成年男子間
    ，有犯意聯絡及行為分擔，應論以共同正犯。
四、本院審酌被告二人貪圖私利，參與詐騙集團負責提領被害人
    匯款，轉匯其他隱密之帳戶，造成被害人損失甚鉅，且難以
    追回，導致社會互信受損，擾亂金融交易往來秩序，影響層
    面廣泛，致執法人員難以追查，使詐騙集團得以掩飾、隱匿
    詐得之財物，惡性非輕；被告丙○○提領贓款1200萬元，分
    得96萬元，被告甲○○則受僱於丙○○，僅領得5 萬5 千元
    之酬勞，參與情節及犯罪所得輕重不同，二人於審理中均坦
    認犯行，已有悔悟，犯罪後態度良好等一切情狀，認檢察官
    對於被告甲○○求處法定最低刑度即有期徒刑1 年，應屬適
    當；對於被告丙○○求處有期徒刑2 年6 月，則略嫌過重，
    爰從輕分別量處如主文所示之刑，以資儆懲，並勵自新。扣
    案如附表所示之存摺及提款卡，係由另案共犯綽號「眼鏡」
    之人收購後，交予被告丙○○、甲○○使用，原申設帳戶之
    人既經賣斷，應認已移轉所有權予該「眼鏡」所有，而供與
    被告丙○○、甲○○共犯本件常業詐欺罪所用之物，依共同
    正犯責任共同之原則，均應依刑法第38條第1 項第2 款規定
    ，於被告丙○○、甲○○罪刑項下併予宣告沒收。至扣案之
    其他物品如行動電話、郵戳、印台、計算紙等物，均係日常
    生活常見物品，檢察官並未舉證確係被告丙○○、甲○○或
    其他共犯所有供犯本件常業詐欺罪所用之物，爰不予宣告沒
    收。
五、本件被告行為後，洗錢防制法業於95年5 月30日修正，於95
    年7 月1 日施行，修正後之洗錢防制法第3 條所稱重大犯罪
    ，已無刑法第340 條之罪，是被告行為後，因常業詐欺之罪
    而洗錢之部分，法律已廢止其刑罰，自與前開論罪科刑之部
    分，已無裁判上一罪關係，檢察官就此部分既未起訴，本院
    亦無庸審酌，附此敘明。
據上論斷，應依刑事訴訟法第273 條之1 第1 項、第299 條第1
項前段，刑法第2 條第1 項、第28條、修正前刑法第340 條、第
38條第1 項第2 款，判決如主文。
中    華    民    國    95    年    8     月    7     日
                  刑事第六庭    法  官  林柏壽
以上正本證明與原本無異。
如不服本判決，應於判決送達後10日內，向本院提出上訴狀。
中    華    民    國    95    年    8     月    7     日
                                書記官  林國龍
附錄本案論罪科刑法條：
修正前刑法第340 條
以犯第339 條之罪為常業者，處1 年以上7 年以下有期徒刑，得
併科5 萬元以下罰金。
附表一：
┌──┬───────────┬──────┬──────┐
│編號│扣案物品名稱          │  數  量    │   備  註   │
├──┼───────────┼──────┼──────┤
│ 1  │郵局金融卡            │    1張     │共犯「眼鏡」│
│    │卡號：000000000000000 │            │所有，由吳進│
│    │                      │            │吉持有中    │
├──┼───────────┼──────┼──────┤
│ 2  │合作金庫金融卡        │    1張     │    同上    │
│    │卡號：0000000000000   │            │            │
├──┼───────────┼──────┼──────┤
│ 3  │中國信託銀行金融卡    │    1張     │    同上    │
│    │卡號：0000000000000000│            │            │
├──┼───────────┼──────┼──────┤
│ 4  │中國信託銀行存摺      │    1本     │    同上    │
│    │帳號：000000000000    │            │            │
├──┼───────────┼──────┼──────┤
│ 5  │郵局存摺              │    1本     │    同上    │
│    │帳號：00000000000000  │            │            │
├──┼───────────┼──────┼──────┤
│ 6  │郵局存摺              │    1本     │    同上    │
│    │帳號：00000000000000  │            │            │
├──┼───────────┼──────┼──────┤
│ 7  │合作金庫存摺          │    1本     │    同上    │
│    │帳號：0000000000000   │            │            │
├──┼───────────┼──────┼──────┤
│ 8  │郵局存摺              │    1本     │    同上    │
│    │帳號：0000000000000   │            │            │
├──┼───────────┼──────┼──────┤
│ 9  │中國信託銀行存摺      │    1本     │    同上    │
│    │帳號：000000000000    │            │            │
├──┼───────────┼──────┼──────┤
│ 10 │郵局金融卡            │    1張     │    同上    │
│    │卡號：000000000000000 │            │            │
├──┼───────────┼──────┼──────┤
│ 11 │郵局金融卡            │    1張     │    同上    │
│    │卡號：000000000000000 │            │            │
├──┼───────────┼──────┼──────┤
│ 12 │郵局金融卡            │    1張     │    同上    │
│    │卡號：000000000000000 │            │            │
├──┼───────────┼──────┼──────┤
│ 13 │高雄市農會金融卡      │    1張     │    同上    │
│    │卡號：Ｚ000000000     │            │            │
├──┼───────────┼──────┼──────┤
│ 14 │萬泰商業銀行金融卡    │    1張     │    同上    │
│    │卡號：000000000000    │            │            │
├──┼───────────┼──────┼──────┤
│ 15 │安泰商業銀行金融卡    │    1張     │    同上    │
│    │卡號：0000000000000000│            │            │
├──┼───────────┼──────┼──────┤
│ 16 │郵局金融卡            │    1張     │    同上    │
│    │卡號：000000000000000 │            │            │
├──┼───────────┼──────┼──────┤
│ 17 │郵局存摺              │    1本     │共犯「眼鏡」│
│    │帳號：0000000000000   │            │所有，由孔信│
│    │                      │            │智持有中    │
├──┼───────────┼──────┼──────┤
│ 18 │郵局提款卡            │    1張     │    同上    │
│    │帳號：0000000000000   │            │            │
├──┼───────────┼──────┼──────┤
│ 19 │郵局存摺              │    1本     │    同上    │
│    │帳號：00000000000000  │            │            │
├──┼───────────┼──────┼──────┤
│ 20 │郵局提款卡            │    1張     │    同上    │
│    │帳號：00000000000000  │            │            │
├──┼───────────┼──────┼──────┤
│ 21 │華南商業銀行存摺      │    1本     │    同上    │
│    │帳號：000000000000    │            │            │
├──┼───────────┼──────┼──────┤
│ 22 │華南商業銀行提款卡    │    1張     │    同上    │
│    │帳號：000000000000    │            │            │
├──┼───────────┼──────┼──────┤
│ 23 │中國信託銀行存摺      │    1本     │    同上    │
│    │帳號：000000000000    │            │            │
├──┼───────────┼──────┼──────┤
│ 24 │中國信託銀行提款卡    │    1張     │    同上    │
│    │帳號：000000000000    │            │            │
└──┴───────────┴──────┴──────┘


司法院資訊處製作；財團法人民間司法改革基金會備份。
